最高法院民事裁定　　　　　　一○四年度台簡抗字第一○八號
再 抗告 人　謝○○

代　理　人　陳宏瑄律師
再 抗告 人　孫○○
代　理　人　葉繼升律師 
上列當事人間請求變更扶養程度等事件，兩造對於中華民國一○
四年三月二十七日台灣台北地方法院裁定（一○一年度家聲抗字
第二○號、一○三年度家親聲字第一二三號），各自提起一部再
抗告，本院裁定如下：
    主  文
原裁定關於反聲請命再抗告人孫○○給付及該程序費用部分廢棄
，應由台灣台北地方法院更為裁定。
再抗告人謝○○之再抗告駁回。
再抗告程序費用關於駁回再抗告部分，由再抗告人謝○○負擔。
    理  由
一、本件再抗告人孫○○以兩造原為夫妻，育有未成年子女謝○
    甲、謝○乙、謝○丙（下稱謝○甲等三人），於民國九十九
    年一月十三日協議離婚，約定由對造再抗告人謝○○行使負
    擔謝○甲等三人之權利義務，伊同意自同年三月一日起至謝
    ○甲等三人年滿二十四歲之日止，每月給付謝○○關於謝○
    甲等三人之扶養及教育費（下稱系爭費用）新台幣（下同）
    二十萬元，由伊按月於每月五日匯入謝○○於永豐銀行忠孝
    分行帳戶，如一期未付或逾付視為全部到期。惟因伊在美國
    經營之Kapiolani Express Auto Center公司（下稱Kapiola
    ni公司）係伊唯一收入來源，近年經營狀況惡化，伊無力支
    付每月二十萬元。又Kapiolani公司所在之 1111 Kapiolani
    Blvd. 土地（下稱1111土地），原屬伊父母所有，於九十三
    年間雖以買賣方式登記予謝○○設立之Sun Enterprise公司
    ，但其未支付任何價款。謝○○於離婚時口頭承諾將上開11
    11土地返還伊父母，伊乃同意給付高額扶養費，惟謝○○事
    後毀約，且於一○○年十月在美國訴請伊經營之 Kapiolani
    公司給付租金一百三十四萬美元及遷讓房屋，此均非當時所
    得預料，依原來之效果顯失公平，有酌減必要。再兩造於美
    國有關財產之訴訟，美國法院已判決伊敗訴，並於一○三年
    七月二十四日命令伊所經營之Kapiolani 公司遷離，伊於同
    年八月一日結束營業。伊現無任何收入，顯有情事變更之事
    實，如由伊繼續單獨負擔子女全部之扶養費用，顯失公平。
    爰聲請酌減扶養程度為自一○三年八月二日起按月給付謝○
    ○三萬元（未繫屬本院部分，不予贅述）。第一審法院駁回
    孫○○之聲請。孫○○不服，提起抗告。謝○○於抗告程序
    即原法院審理中，對孫○○為反聲請，主張：孫○○僅於九
    十九年三、四、五月按協議給付系爭費用，此後均未履行協
    議，自九十九年六月起至一○二年一月止，積欠系爭費用六
    百四十萬元，自一○二年二月起至一○三年七月止視為已到
    期之系爭費用為三百六十萬元，共計一千萬元，聲請命孫○
    ○給付伊八百九十三萬二千九百九十元並加計法定遲延利息
    （未繫屬本院部分，不予贅述）。
二、原法院以：謝○○在美國夏威夷法院訴請孫○○經營之Kapi
    olani 公司自1111土地遷離，經判決其勝訴。孫○○於一○
    三年八月一日結束該公司營業而無收入，經濟能力已非昔比
    ，此情事變更非立離婚協議時所得預料。參以孫○○已返台
    長期居住，其名下財產僅有投資一筆，總額為四千六百三十
    元，於一○二年度無所得，有其入出境資料、稅務電子閘門
    財產所得調件明細表附卷可佐。衡諸社會常情，如孫○○仍
    依原離婚協議按月給付謝○甲等三人之扶養費二十萬元，顯
    然有失公平。比較目前兩造之經濟能力，認孫○○每月負擔
    每名子女一萬元之扶養費，核屬適當。其聲請自一○三年八
    月二日起按月給付謝○○關於未成年子女謝○甲等三人之系
    爭費用減少為三萬元，洵屬有據。爰就此部分廢棄第一審所
    為駁回其聲請之裁定，裁定予以准許。關於謝○○反聲請給
    付扶養費用一千萬元部分，孫○○已給付謝○○子女扶養費
    一百零六萬七千零十元。至其抗辯以未來分配剩餘財產訴訟
    後可得差額為抵銷乙節，因上開訴訟尚未終結，且請求給付
    未成年子女扶養費用事關未成年子女利益，性質上不得與他
    種義務抵銷。而其抗辯其經由Kapiolani 公司多次以支票、
    或匯款至謝○○永豐銀行美金帳戶、美國儲蓄銀行帳戶共計
    美金四萬五千七百四十四．九七元，為其給付予謝○○之扶
    養費，應予扣除云云。核其提出之匯款單據、支票影本，均
    非合於兩造約定之扶養費給付方式；謝○○主張上開給付係
    Kapiolani 公司給付所欠租金，已提出租約為證，堪信屬實
    ，是孫○○上開抗辯均不可採。爰就謝○○反聲請命孫○○
    給付八百九十三萬二千九百九十元本息部分，裁定予以准許
    。
三、關於廢棄部分（即反聲請命孫○○給付部分）：
    查謝○○於一○○年十月二十日向美國法院提出起訴狀第17
    點記載:「Express Auto（即Kapiolani公司）佔據並使用該
    不動產（1111 Kapiolani Blvd.土地），但未按租約支付房
    租，亦未支付任何款項予原告（即謝○○）」等語（見原法
    院家協字卷第一五頁）。孫○○抗辯：伊在美國僅使用Kapi
    olani 公司名義之帳戶，伊借用該公司帳戶匯款予謝○○之
    子女扶養費用，匯款單指明「給兒子」，所匯款項非Kapiol
    ani公司給付租金等情，並提出匯款單、支票及會計師 Paul
    Wong出具之證明書為證（見原法院家聲抗字卷㈠二六三頁、
    三○○頁至三○七頁、重家訴字卷一九三頁至一九九頁），
    似非全然無據。原法院就此未詳加調查審認，遽認上開款項
    為Kapiolani 公司給付謝○○之租金，進而為不利孫○○之
    判斷，尚嫌速斷。孫○○再抗告意旨，指摘原裁定關此部分
    適用法規顯有錯誤，聲明廢棄，非無理由。
四、關於駁回再抗告部分（即變更扶養程度部分）：
    按依民法第一千一百二十一條之規定，扶養之程度及方法，
    當事人得因情事之變更，請求變更之。而所謂情事變更，係
    指扶養權利人之需要有增減，或扶養義務人之經濟能力、身
    分變動或其他客觀上情事遽變，非協議成立時所能預料，如
    不予變更即與實際情事不合而有失公平者而言。原法院基於
    相關事證，認孫○○上開聲請部分，於法有據，予以准許，
    經核於法尚無不合。謝○○再抗告意旨，就原法院取捨證據
    、認定事實之職權行使，指摘原裁定此部分不當，聲明廢棄
    ，非有理由。
據上論結，本件孫○○再抗告為有理由，謝○○再抗告為無理由
。依家事事件法第九十七條、非訟事件法第二十一條第二項、第
四十六條、民事訴訟法第四百九十五條之一第二項、第四百七十
七條第一項、第四百七十八條第二項、第四百八十一條、第四百
四十九條第一項、第九十五條、第七十八條，裁定如主文。
中    華    民    國  一○四  年    七    月    二    日
                      最高法院民事第五庭
                          審判長法官  李  彥  文  
                                法官  沈  方  維  
                                法官  簡  清  忠  
                                法官  吳  惠  郁  
                                法官  蔡  烱  燉  
本件正本證明與原本無異
                                      書  記  官  
中    華    民    國  一○四  年    七    月   十四   日